臺灣臺中地方法院刑事判決　　　　　　　　　　　　　　九十年度自字第五四八號
　　自　訴　人　甲○○
　　自訴代理人　陳賜良律師
　　被　　　告　乙○○
　　選任辯護人　王秋霜
右列被告因業務過失重傷害案件，經自訴人提起自訴，本院判決如左：
    主  文
乙○○無罪。
    理  由
一、本件自訴意旨略以：自訴人甲○○於民國八十八年十月三十日，在臺中市○○路
    因車禍發生骨折，經人送至臺中市○○街之澄清醫院就醫，而由服務於該醫院之
    被告乙○○醫師為自訴人治療。然被告診療後，既明知自訴人之骨折情況係屬非
    開放性骨折，亦即折斷之骨頭尚未露出皮肉之外而無須為開刀手術，僅須將該骨
    折之骨頭接合固定後令其自然復原即足，竟仍為自訴人進行不必要之開刀手術，
    且於手術中應注意腿部之大動脈及大神經為人體內之重要組織，倘因疏誤而切斷
    ，將致病患發生殘廢之重傷害結果，竟在應注意且能注意之情況下，因疏未注意
    而切斷自訴人腿部之大動脈及主神經，使自訴人於手術後隔日感覺腳部無知覺，
    又被告經自訴人告以上情，且知悉自訴人發生腳部腫大之病況後，猶疏未詳查其
    業已切斷自訴人腿部之主動脈及神經，延至十一月五日始察覺上情，另由丙○○
    醫師為自訴人做大動脈及神經之接合手術。惟丙○○醫師於手術中不僅向自訴人
    之母親陳稱其僅係接血管之醫師，無法為自訴人接合神經，且曾告知該斷裂之神
    經斷口平整，應係手術中因人為疏失所切斷，是其後雖被告將自訴人轉診至台大
    醫院診治，然因時間已拖延過久，非但該神經已無法接合，甚至因併發骨髓炎，
    致自訴人將終身殘廢，故自訴人所受之重傷害與被告之醫療過失顯具相當因果關
    係，因認被告犯有業務過失致重傷害罪嫌云云。
二、按犯罪事實應依證據認定之，無證據不得推定其犯罪事實，刑事訴訟法第一百五
    十四條定有明文。又按所謂認定犯罪事實之證據，係指足以認定被告確有犯罪行
    為之積極證據而言，該項證據自須適合於被告犯罪事實之認定，始得採為斷罪之
    資料；又事實之認定，應憑證據，如未能發現相當確實證據，或證據不足以證明
    ，自不能以推測或擬制之方法，以為裁判之基礎，最高法院二十九年上字第三一
    ０五號、四十年臺上字第八六號判例著有明文。又按告訴人之告訴，係以被告受
    刑事訴追為目的，是其陳述是否與事實相符，自應調查其他證據以資審認；又事
    實審法院對於證據之取捨，依法雖有自由判斷之權，然積極證據不足證明犯罪事
    實時，被告之抗辯或反證縱屬虛偽，仍不能以此資為積極證據應予採信之理由，
    最高法院亦著有五十二年臺上字第一三００號及三十年上字第四八二號判例可資
    參照。再按認定犯罪事實所憑之證據，無論係直接證據或間接證據，其為訴訟上
    之證明，須於通常一般之人均不致有所懷疑，而得確信其為真實之程度者，始得
    據為有罪之認定，倘其證明尚未達到此一程度，而有合理之懷疑存在，復無其他
    調查途徑可尋，法院即應為無罪之判決，最高法院七十六年臺上字第四九八六號
    著有判例。
三、自訴人指陳被告涉犯上開罪嫌，無非係以（一）自訴人於車禍當日住院準備開刀
    時起至隔日上午九時許進行開刀之際均叫喊傷處疼痛，顯見自訴人之神經仍是完
    好，尚未因車禍而受傷。（二）又證人丙○○醫師為自訴人進行血管接合術時，
    確曾告以自訴人之母親，該神經乃於手術前即存在且切口平整，係遭利器所傷，
    有證人即自訴人家屬彭美蓉及彭美珍可證。（三）又林森醫院之院長陳本昌曾於
    觀看自訴人腿部之Ｘ光片後，告以依其經驗，自訴人之外傷不可能造成神經斷裂
    ，依其研判，該斷裂應屬人為疏失所致等情，益證該傷害係被告所致。（四）縱
    令該主神經及血管非被告所切斷，然被告為自訴人施行手術時，必可因施行手術
    切開自訴人之腿部而發現自訴人已發生腿部主神經及血管之斷裂，且須為自訴人
    進行該部分之診治，被告未就此治療，亦有業務疏失。（五）另倘若車禍當時即
    因骨折導致神經斷裂，然手術前之血管攝影及Ｘ光片，既應可看出神經斷裂之情
    形，則術前被告疏未注意而未發現神經業已斷裂，亦有過失等情，為其論據。
四、訊據被告乙○○堅決否認其有何業務過失重傷害之犯行，辯稱：（一）被告為自
    訴人進行之骨折手術係屬必要之手術，而自訴人之大腿神經斷裂則非被告進行之
    骨折手術所造成，因骨折手術放置骨釘之位置在大腿前腔室，然神經及血管均在
    後腔室，其間有很厚之間隔組織予以區隔，間隔均在股骨後方，與股骨相接連，
    神經及血管則接受股骨保護，是被告手術之位置不會且不必觸及後腔室區域，不
    可能在手術進行中因手術方式而切斷自訴人之大腿神經及血管。（二）又倘若被
    告進行骨折手術時傷及自訴人之大腿神經與大動脈，則應造成大出血不止，致血
    管不通，而須立即輸血，否則有休克死亡之危險，然手術當日既無該種情形，且
    術後第七日始發現血管不通，益證自訴人大腿神經之傷害非被告進行手術所造成
    。（三）另依血管縫合手術後傷口感染之情形觀之，自訴人傷口感染係先自進行
    筋膜切開術之小腿部位傷口開始，轉至臺大醫院時，血管縫合手術之傷口亦發生
    感染，爾後臺大醫院進行清創手術時，發現前揭二處感染之傷口互通，而被告施
    行骨折復位手術之傷口則自始均未受感染，足證骨折手術並未傷及神經及血管，
    否則應有互通感染之情，且堪認自訴人因傷口感染延長住院之時間，亦非因被告
    造成。（四）自訴人於術後第七日進行之血管攝影術，僅係反映當日之血管循環
    狀態，不能溯及推論第一日骨折時之血液循環狀態，因第一日自訴人之末稍血液
    循環仍正常，第七日才確定動脈不通，為栓塞堵住，並無斷裂現象，有明顯之淤
    傷及血管內壁之損傷，附近並無大量血腫脹，自訴人應係輔助循環系統發達，使
    動脈不通時，藉由該循環系統將血液送至患肢末稍，以致初期沒有明顯徵兆，會
    診時亦無法判斷出自訴人有血管斷裂現象，於第六日始因腳部腫大而發現，此既
    與血管縫合手術時發現者相符，顯見自訴人受傷時尚無大量出血，且神經斷裂之
    處與血管相近，其斷端形狀復呈鋸齒似之相對整齊狀，兩者應係同時受傷，亦即
    自訴人於車禍時，應係外力撞擊造成血管瘀傷，同時因骨折而剪斷神經，此由花
    蓮慈濟醫院之病例報告載明：「單純性骨折造成血管破裂之機會較少，可能於骨
    折受傷後幾天始發生血管遭骨折刺破出血，故自訴人受傷之初期表徵，尚診斷不
    出有血管破裂之情況」亦可證，是被告依自訴人初期之病徵自無法診斷出有血管
    瘀傷及神經斷裂之情。而被告於發現後旋即安排血管攝影，其間尚無任何拖延，
    而後並已接通血管以保留自訴人之下肢，自益證被告已盡注意義務。（五）又因
    自訴人骨折處之感覺神經通路早已自主幹分出，且骨折處之疼痛感覺很敏感，受
    傷之初疼痛之感覺大都來自於骨折，亦即車禍時感覺疼痛及酸麻應係骨折所致，
    神經斷裂時並無任何表徵；且神經斷裂及神經挫傷於初期無法分辨，在傷勢外觀
    亦無法辨別，病患本身已不容易感覺，伴隨骨折之疼痛，病患根本不知傷勢之疼
    痛及酸麻來自何處，無法於車禍發生後對醫師為明確陳述，是術前不易知有神經
    斷裂之情形，而須經神經內科於先行之骨折手術後二、三個星期以儀器檢查始能
    斷定，且此可於骨折後再行處理，則被告所為骨折手術及初期先行觀察之醫療過
    程，尚無疏失。（六）另Ｘ光片及血管攝影均無法察知神經斷裂之情形，僅能以
    理學檢查發現，而自訴人車禍受傷係急症，不可能將所有形式上觀察而預想不到
    之狀況均檢查完畢，再進行骨折手術，是本應以骨折手術為優先，再觀察病患手
    術後情形再判斷接著應為何種檢查，被告於骨折手術後三、四日觀察自訴人之術
    後反應已會診復健科及神經內科醫師，第五日並安排血管攝影，第六日會診內科
    及整形外科醫師，且神經內科醫師會診之結果，乃建議一個月後安排神經生理檢
    查，益徵被告為自訴人進行之醫療檢查均無延誤。（七）自訴人曾於術後三、四
    日提及發生腳部腫脹情形，然此乃因術後血液循環較差，且係血管斷裂引起，神
  經斷裂不會造成此情，是雖自訴人腳部之傷害係因神經斷裂及術後傷口發炎致肌
    肉壞死；惟丙○○醫師既於進行血管縫合手術時始發現自訴人有大腿神經斷裂現
    象，且當時告以自訴人家屬可進行神經縫合手術，係自訴人家屬不願意，而鑒於
    神經接縫手術可於六個月內進行，且自訴人家屬對被告失去信任，被告尊重自訴
    人之意願，已協助自訴人轉至臺大醫院，其後自訴人乃因血管縫合手術發生骨髓
    炎，需要較久之治癒時間，始錯失在臺大醫院進行神經縫合之機會；然而，自訴
    人於八十九年三月最後一次會診時，小腿神經感覺已有改善，孫瑞昇醫師並建議
    暫無須作神經接合手術，則自訴人縱有重傷害之結果，亦非被告所造成等語。經
    查：
（一）自訴人於八十八年十月二十八日至臺中澄清醫院求診，主訴因車禍致右大腿疼
      痛，運動不良，而右足背動脈搏動雖微弱，但右下肢血液循環跡象，如皮膚溫
      熱、微血管再充斥現象仍存在，右足有無法上舉之情，有澄清醫院之病例資料
      附卷可佐，則被告診斷自訴人係右大腿股骨髁上骨折，左足第二趾骨折，疑似
      坐骨神經損傷，而於同年月二十九日行肌骨開放性骨整復及鋼釘內固定術治療
      ，並無不當，此經行政院衛生署於九十年十月十一日以衛署醫字第０九０００
      六四一四一號函覆醫事審議委員會第八九二八一號鑑定意見可參，是被告辯稱
      其為自訴人進行之骨折手術係必要手術等語，洵屬可採。而自訴人雖以其在車
      禍發生後至次日進行開刀前均叫喊傷處疼痛等情，有證人張英傑可證，而指陳
      其大腿血管與神經在車禍發生時及進開刀房前仍完好，尚未因車禍而受傷云云
      ；然查，依病例資料所載，被告進行手術前已有紀錄自訴人之右足無法上舉，
      且有運動不良之情形，顯示該時自訴人之神經已受傷害，則單就自訴人叫喊疼
      痛自無從認定其血管及神經於車禍當時並無斷裂情形；而神經有否損傷，無法
      單以疼痛與否做判斷，神經斷裂時並無任何表徵，神經斷裂及神經挫傷於初期
      無法分辨，在傷勢外觀無從辨別，應以病患肢體活動度及神經傳導檢查做依據
      ，又神經傳導一般於緊急手術中無法施行，須經神經內科於手術後以儀器檢查
      始能斷定，且可於骨折後再行處理，而本件自訴人之下肢血液循環跡象仍良好
      等情，既有澄清醫院之病例資料、會診單及醫學報告等附卷可稽，且經證人即
      為自訴人施行血管接縫手術之丙○○醫師於本院調查時證述詳實，則被告初期
      對自訴人採觀察、保守治療，並無不當。蓋依花蓮慈濟醫院之病例報告所載：
      「單純性骨折造成血管破裂之機會較少，可能於骨折受傷後幾天始發生血管遭
      骨折刺破出血，故自訴人受傷之初期表徵，尚診斷不出有血管破裂之情況」等
      情，可見自訴人初期下肢之血液循環跡象仍存在，應與股動脈周圍側副血液循
      環完整充沛有關，因骨折併血管損傷情形，臨床表徵不一定馬上顯現出來，有
      的甚至可遲延數月，甚至數年才出現，但一旦肢體有血液循環缺損現象出現，
      既必須在六至八小時內處理，否則肌肉會大量壞死，甚至截肢處置，其緊急處
      理方式，包括有血管修補術及肌膜切開術，則堪認被告依自訴人之病徵，初期
      尚無從辨別有何前揭血管瘀傷及神經斷裂之情，而其事後為自訴人安排血管攝
      影，使進行血管修補術，並依自訴人家屬之意願，將自訴人轉至臺大醫院以利
      進行神經縫合手術之醫療過程，尚無疏失。亦即被告辯稱自訴人到院時仍感覺
      疼痛係因骨折處之感覺神經通路早已自主幹分出，且骨折處之疼痛感覺很敏感
      ，受傷之初疼痛之感覺大都來自於骨折，亦即車禍時感覺疼痛及酸麻應係骨折
      所致，又因神經斷裂時並無任何表徵，而神經斷裂及神經挫傷於初期無法分辨
      ，且在傷勢外觀亦無法辨別，病患本身已不容易感覺，伴隨骨折之疼痛，病患
      根本不知傷勢之疼痛及酸麻來自何處，無法於車禍發生後對醫師為明確陳述，
      致其於手術前不易知有血管及神經斷裂情形，須經神經內科於手術後二、三個
      星期以儀器檢查始能斷定，且可於骨折後再行處理，自訴人應係因輔助循環系
      統發達，使動脈不通時，藉由該循環系統將血液送至患肢末稍，以致初期沒有
      明顯徵兆，會診時亦無法判斷出自訴人有血管斷裂現象，自訴人受傷時尚無大
      量出血，而神經斷裂之處與血管相近，故兩者應係同時受傷，亦即自訴人於車
      禍時，應係外力撞擊造成血管瘀傷，同時因骨折而剪斷神經，非表示自訴人於
      車禍後至開刀前，其血管及神經尚屬完好等語，洵屬有據。此有行政院衛生署
      九十一年九月六日衛署醫字第０九一００五四五二一號函附該署醫事審議委員
      會第0000000號鑑定書亦同此認定。綜上，當堪認自訴人於車禍骨折時
      ，其血管及神經已有所損傷，然被告於手術前依自訴人之病徵尚無從發現，且
      因非急症，是被告先行骨折手術，顯已盡注意之能事，而其事後因自訴人腳部
      腫大，認為乃血管瘀傷所致，非神經斷裂之徵，故進行會診及血管攝影等醫療
      措施，並無不妥，且無延誤之情。
（二）又自訴人另指證人丙○○醫師為自訴人進行血管接合術時，確曾告以自訴人之
      母親，該神經乃於手術前即存在且切口平整，係遭利器所傷等語，此有證人即
      自訴人家屬彭美蓉及彭美珍可證云云；惟查，經本院傳訊證人丙○○醫師之結
      果，證人丙○○醫師既結證陳稱：「此病患是經過乙○○會診我之後，由我幫
      自訴人手術，當時懷疑骨動脈斷裂或栓塞，有血管不通的情形，因此動手術，
      手術目的要做血管重建手術，這是病患進醫院後的第二次手術，之前楊醫師已
      做骨折處理手術，我在手術當中發現病患神經斷裂，我才請家屬進手術房看，
      告知除血管斷裂外，神經也有斷裂情形。我沒有告訴家屬神經斷裂形狀如何，
      因開刀時，距離神經斷裂已經有幾天時間，所以斷裂神經兩端有些距離，無法
      判別是刀傷或撞擊所致，故未告訴家屬有斷裂面平整之情，我沒有跟家屬陳明
      斷裂原因，因我也不清楚，神經斷裂後會有再生情形，因此我沒有辦法辨別。
      」等情在卷，則自訴人執證人丙○○醫師確告以上情，且其家屬亦曾在場聽聞
      為據，已非可採，自亦無必要再行傳訊與自訴人為至親關係之前揭證人。
（三）次查，被告辯稱自訴人之大腿神經及血管斷裂均非被告進行之骨折手術所造成
      ，因骨折手術放置骨釘之位置在大腿前腔室，而神經及血管均在後腔室，其間
      有很厚之間隔組織予以區隔，間隔均在股骨後方，與股骨相接連，神經及血管
      則接受股骨保護；且倘若被告進行骨折手術時傷及自訴人之大腿神經與大動脈
      ，則應造成大出血不止，致血管不通，而須立即輸血，否則有休克死亡之危險
      ，然手術當日並無該種情形，且術後第七日始發現血管不通；又依血管縫合手
      術後傷口感染之情形觀之，自訴人傷口感染係先自進行筋膜切開術之小腿部位
      傷口開始，轉至臺大醫院時，血管縫合手術之傷口亦發生感染，爾後臺大醫院
      進行清創手術時，發現前揭二處感染之傷口互通，而被告施行骨折復位手術之
      傷口則自始均未受感染，足證骨折手術並未傷及神經及血管，否則應有互通感
      染等情，不僅有醫學資料、澄清醫院及臺大醫院之病例資料足資佐證，且證人
      丙○○醫師於本院訊問時亦證稱「（問：骨折部分處理的手術，是否無法看到
      神經部分？）沒有辦法看到神經部份，自訴人骨折位置跟神經斷裂位置十分接
      近，是同一個平面，但有骨頭擋住，所以做骨折手術時沒有辦法看到內側神經
      斷裂情形，骨折開刀時以解剖位置來看，應該不會動到內側神經，應從外側切
      入，以醫學觀點來看，骨折手術區域是在前腔室，而神經斷裂部份是在後腔室
      ，其間有厚實的間隔組織，所以手術時不會切割到後腔室的神經。」等語在卷
      ，自足認被告辯稱其手術之位置不會且不必觸及後腔室區域，不可能在手術進
      行中因手術方式而切斷自訴人之大腿神經及血管，且自訴人因傷口感染延長住
      院之時間，確非因被告造成，被告於骨折手術中無從發現自訴人大腿神經及血
      管斷裂之情，該時自無法就此予以診治等語，應堪予採信，此並經行政院衛生
      署九十一年九月六日衛署醫字第０九一００五四五二一號函附前揭醫事審議委
      員會鑑定書為此認定。準此，自訴人指陳其大腿之神經及血管係遭被告於手術
      中所切斷，又縱令該主神經及血管非被告所切斷，然被告為自訴人施行手術時
      ，必可因施行手術切開自訴人之腿部而發現自訴人已發生腿部主神經及血管之
      斷裂，且須為自訴人進行該部分之診治，被告未就此治療，亦有業務疏失云云
      ，即非足採，而被告辯稱其已盡急診醫師之責為初期之處理，迄至進行血管攝
      影及修補術前既無從發現自訴人有前揭血管及神經斷裂情形，其醫療過程自無
      疏失等語，應堪採信。
（四）又自訴人雖以林森醫院之院長陳本昌曾於觀看自訴人腿部之Ｘ光片後，告以依
      其經驗，自訴人之外傷不可能造成神經斷裂，依其研判，該斷裂應屬人為疏失
      所致等情為據；然查，被告辯稱以一般Ｘ光片及血管攝影，無法看出神經斷裂
      之狀況等情，既核與證人丙○○醫師於本院證稱：「（問：乙○○醫師在未動
      手術前，所做Ｘ光片，可否看出神經血管斷裂？）從Ｘ光片無法看出神經血管
      斷裂，只可看出骨骼的狀況，血管部分可從血管攝影看出，如果病患只講痛是
      無法判斷神經有斷裂。（問：神經斷裂一般的辨別方式如何？）如果病患有開
      放性傷口，且病患主述有麻痛情形，我們會建議病患開刀進去查看，如無傷口
      的情形，我們會徵詢病患是否開刀，本件在我手術前根本不知道自訴人之神經
      斷裂，只知道他血管斷裂，是開刀後才發現自訴人之神經斷裂。醫師如果有懷
      疑應該要做理學檢查，不做沒法判斷神經是否完好。」等語相符，則自訴人指
      陳自訴人之外傷不可能造成神經斷裂，應係人為疏失，又縱令自訴人之血管及
      神經斷裂係於車禍時即發生，然被告在手術前觀看Ｘ光片之際既可知自訴人之
      病況，竟疏未進行理學檢查等處理，顯有醫療疏失云云，亦非可取。
（五）再者，自訴人陳稱非開放性骨折會將神經弄斷的機率甚低，且自訴人之大腿骨
      折乃屬非開放性之骨折等情，固為被告所是認，且經證人丙○○醫師於本院調
      查時證稱：「以我個人經驗，病患受傷的神經是最粗的神經，我沒有碰過非開
      放性骨折會將神經弄斷的類似經驗，我個人經驗有遇到非開放性骨折造成血管
      斷裂或栓塞情形，關於神經部分，在大肢體部位會將神經弄斷的情形我還沒有
      碰過」等語在卷；然查，非開放性骨折導致神經斷裂之機率既非不可能，此有
      證人丙○○醫師證稱：「較細部像手臂部份，撞擊有可能導致血管或神經弄斷
      的情形。」等情詳實，而自訴人於發生車禍進入澄清醫院之初，復有右足無法
      上舉，顯示其神經於車禍時已受傷之情，且被告進行手術時不可能且未觸及自
      訴人血管及神經斷裂之部位，亦如前述，則自訴人以前揭醫學常理為據，指陳
      自訴人之大腿血管瘀傷及神經斷裂，顯非車禍骨折所致，應確係被告於施行骨
      折手術時不慎切斷者云云，即洵屬無據，委無可採。
（六）另者，被告辯稱自訴人車禍受傷係急症，不可能將所有形式上觀察而預想不到
      之狀況均檢查完畢，再進行骨折手術，是本應以骨折手術為優先，再觀察病患
      手術後情形再判斷接著應為何種檢查，其於骨折手術後三、四日觀察自訴人之
      術後反應即會診復健科及神經內科醫師，第五日並安排血管攝影，第六日會診
      內科及整形外科醫師，而經神經內科醫師會診後，乃建議一個月後安排神經生
      理檢查等情，有醫囑單及會診通知單附卷足參，顯見依自訴人入院時之病況，
      應以施行骨折手術為優先，尚非急需做理學檢查，被告初期之醫療過程並無疏
      失，被告於手術前未及安排前揭檢查，採保守觀察之態度，應無不當，此亦有
      行政院衛生署九十年十月十一日醫事審議委員會第八九二八一號鑑定書函覆：
      「本案右股骨髁上錯位骨折手術之適應症應正確，術前雖有血管及神經損傷情
      形，惟因下肢循環現象仍良好，故初期採觀察、保守治療，於十月二十九日施
      行右股骨開放性骨整復及鋼釘固定術並無不當，術後持續觀察右下肢血液循環
      及神經功能運動情形，發現股動脈不連續，故緊急行血管修補術及肌膜切開術
      ，亦無不當」等鑑定意見附卷足參。故被告以上開情詞置辯，當可採信。
（七）此外，被告辯稱自訴人曾於術後三、四日提及發生腳部腫脹情形，其遂先行血
      管攝影術，而丙○○醫師進行血管縫合手術時，始發現自訴人之大腿神經斷裂
      ，當時丙○○醫師雖曾告以自訴人家屬可進行神經縫合手術，然因自訴人家屬
      不願意，且鑒於神經接縫手術可於六個月內進行，而自訴人家屬對被告失去信
      任，故尊重自訴人之意願，協助自訴人轉至臺大醫院，其後則因自訴人進行血
      管縫合手術發生骨髓炎，需要較久之治癒時間，始錯失在臺大醫院進行神經縫
      合之機會，惟自訴人於八十九年三月最後一次會診時，小腿神經感覺已有改善
      ，孫瑞昇醫師尚建議自訴人暫無須作神經接合手術等情，既經證人丙○○醫師
      於本院調查時證稱：「（問：手術當時發現自訴人神經斷裂時，有無建議自訴
      人家屬如何處理？）有，我建議自訴人家屬，拿自訴人小腿的神經來接，但自
      訴人家屬直接告訴我，神經部分不要接，叫我不要動，所以我當時只有接血管
      部份，我只有建議他們要銜接神經部分，但遭到自訴人家屬拒絕，並未告知六
      個月內不銜接，會有什麼難以治癒的情形。」等語詳實，而自訴人於十月三十
      日右垂足現象仍存在，但右下肢血液循環跡象仍良好，十一月二日因發燒、黃
      疸現象會診腸胃科做腹部超音波，檢查結果排除肝膽外傷，十一月四日腹部超
      音波檢查無明顯發現，右下肢血液循環良好，十一月五日右足背動脈搏無法測
      到，緊急做血管造影檢查，結果顯示右大腿肌動脈有不連續現象，於當天緊急
      手術，發現右股動脈有壓榨撕裂傷，以五公分人工血管修補，且發現坐骨神經
      有斷裂現象，在做下肢肌膜切開術時，顯示有肌肉壞死現象，十一月七日右下
      肢肌肉壞死現象仍存在，傷口狀況不佳，十一月八日病患家屬要求轉至臺大醫
      院治療，十一月八日轉至臺大醫院時，緊急做血管造影攝影，結果顯示下肢股
      動脈及脛股動脈均通暢，故於當天做肌膜切開術之清創術，自十一月十五日起
      至八十九年一月十日止經歷多次清創術，亦曾於八十八年十二月二十日解剖膝
      膕處之坐骨神經時，發現神經完好，傷口穩定，於八十九年二月二日轉回臺中
      澄清醫院繼續治療，經澄清醫院予以換藥、抗生素等保守治療後，病患已可用
      輔助器行走，並於八十九年三月一日出院等情，復有澄清醫院及臺大醫院病例
      資料附卷可參，自尚難遽認自訴人之大腿神經斷裂未予縫合之情，顯係被告之
      醫療疏失所致，且已達毀敗其右大腿機能或有重大不治或難治之重傷害結果。
（八）末查，被告於十一月五日發現自訴人右足背動脈無法測到，予以緊急血管攝影
      檢查，顯示股動脈的不連續，位置剛好在骨折位置，表示股動脈的損傷或不連
      續性，與當時骨折造成情形有關，與醫師手術過程無關等情，復有行政院衛生
      署前揭鑑定書附卷可參，益證本件自訴人右下肢之血管及神經損傷應係受傷骨
      折所致，確與被告乙○○之醫療過程無關，被告應無疏失之處，尚難遽認自訴
      人前揭大腿神經及血管之斷裂及其後之傷害結果係因被告有何業務上之過失導
      致，亦即二者間尚無證據證明有相當因果關係之存在。
五、綜上所述，被告前揭辯詞，洵非虛詞；而自訴人雖受有右揭傷害，惟自訴人指述
    之被告上開犯行，既無證據可資證明或僅屬臆測之詞，自難據之認定被告有何業
    務過失致重傷害之犯行。此外，復查無其他積極確切之證據，足資證明被告有上
    開犯行，依照前揭規定及說明，自應諭知被告無罪之判決。
六、至檢察官移送併案審理部分（九十年度偵字第一九五一二號、八十九年度他字第
    二０一六號），雖與本案為同一事實，然本案既諭知被告無罪，此部份自應退由
    檢察官另行處理，附此敘明。
據上論斷，應依刑事訴訟法第三百四十三條、第三百零一條第一項，判決如主文。
中      華      民      國    九十一    年      十二     月    二十     日
                              臺灣臺中地方法院刑事第二庭
                                      法  官  許  惠  瑜
右正本證明與原本無異。
如不服本判決，應於判決送達後十日內向本院提出上訴狀（須附繕本），上訴於臺灣
高等法院臺中分院。
                                      書記官
中      華      民      國    九十一    年      十二     月    二十三   日
